【裁判字號】    95,台抗,113
【裁判日期】    950323
【裁判案由】    違反山坡地保育利用條例聲請再審
【裁判全文】
最高法院刑事裁定              九十五年度台抗字第一一三號
    抗  告  人  甲○○
                        頭溪巷.
    代  理  人  林富村律師
上列抗告人因違反山坡地保育利用條例案件，不服台灣高等法院
台中分院中華民國九十五年一月十九日駁回其聲請再審之裁定（
九十五年度聲再字第六號），提起抗告，本院裁定如下：
  主  文
抗告駁回。
  理  由
按刑事訴訟法第四百二十條第一項第六款所謂發見之新證據，係
指該項證據，於事實審法院判決前已經存在，為法院及當事人所
不知，不及調查斟酌，而於判決後始行發見，且就證據本身，從
形式上觀察，毋須經調查程序，顯然可認為足以動搖原確定之判
決，而為受判決人有利之判決者而言。若判決前卷存之證據，經
原法院捨棄不採或已予斟酌取捨者，即非該款所謂發見之新證據
。本件抗告人甲○○以發現確實之新證據，足認其應受無罪之判
決為由，對於原審法院九十三年度重上更(一)字第一九一號確定判
決聲請再審，其聲請意旨略以：(一)、南投縣政府於民國八十六年
五月二十六日以86投府建工字第七二○六五號函覆台灣南投地方
法院檢察署稱：「北山花園（農場）實際經營人為劉永祥，該花
園農場並未向本府辦理營利事業登記」等語，足證抗告人並非實
際經營人，自不具開發決定權。(二)、共犯陳興田於原審法院八十
七年四月十五日證稱「剛開始是李瑞河經營到八十一年間，後來
改組由劉永祥從八十一年至八十四或八十五年間，再改組才是由
甲○○經營」。另於原審前審證稱抗告人自始是北山花園農場之
員工，只是以其名義登記為負責人云云。而抗告人於本院八十九
年七月二十五日訊問時亦供稱，僅係受僱而已，並沒有投資等語
。(三)、抗告人雖於偵查中供稱「北山花園農場未成立公司時，係
與陳興田合夥」；但此乃基於陳興田原應允要給抗告人20％之股
權，然陳興田紿終未給付上開股權。原確定判決未審酌上開有利
抗告人之證據，致誤判抗告人罪刑，已具有再審之原因云云。惟
查：本件原確定判決已於理由欄一之(三)內說明如何認定抗告人與
共犯陳興田具有犯意聯絡及行為分擔之依據，並說明陳興田於原
審前審所證，抗告人自始是北山花園農場員工，祇是以其名義登
記為負責人云云，係迴護之詞，不足採信之意旨。而原確定判決
雖就北山花園農場之實際負責人為何人部分，未說明其不足資為
有利於抗告人認定依據之理由，而有微疵，但不影響於原確定判
決之本旨，依刑事訴訟法第三百八十條規定，尚不能執為第三審
上訴之合法理由，亦經本院九十四年度台上字第六七九九號判決
加以敘明。且原確定判決係以抗告人自七十四年起，即係合夥人
之一，具有開發之共同決定權，縱先後掛名為工地主任、副總經
理，仍難辭應負之法律責任，並非認定抗告人因係北山花園農場
負責人始應負本件罪責。故抗告人提出之上開函件，顯非經相當
之調查，不能單從函文本身，形式上觀察，即可認為足以動搖原
確定之判決，而為抗告人有利之判決，自與確實新證據之要件不
符。原裁定因認抗告人本件聲請再審為無理由，予以裁定駁回，
經核並無不合。抗告意旨，任憑己見，指摘原裁定不當，為無理
由，應予駁回。
據上論結，應依刑事訴訟法第四百十二條，裁定如主文。
中    華    民    國  九十五  年    三    月  二十三  日
                      最高法院刑事第三庭
                          審判長法官  謝  家  鶴
                                法官  花  滿  堂
                                法官  陳  世  淙
                                法官  洪  佳  濱
                                法官  郭  毓  洲
      本件正本證明與原本無異
                                      書  記  官
中    華    民    國  九十五  年    四    月    四    日
                                                Ａ


司法院資訊處製作；財團法人民間司法改革基金會備份。
